臺灣臺南地方法院民事判決　　　　　　100年度重家訴字第4號
原　　　告　黃麗美
訴訟代理人　李季錦律師
被　　　告　黃三安
　　　　　　黃東永
　　　　　　黃國豐
上　一　人
訴訟代理人　蕭麗琍律師
上列當事人間請求回復繼承權事件，本院於民國100年9月20日言
詞辯論終結，判決如下：
    主      文
被告黃三安、黃東永、黃國豐應將被繼承人黃林碧霞所遺如附表
所示編號一至編號六所示之不動產，於民國100年3月16日向臺南
市新化地政事務所所為之遺囑繼承登記予以塗銷。
被告黃國豐、黃三安應將坐落臺南市○○區○○段1807地號土地
，於民國100年4月27日向臺南市新化地政事務所所為之贈與登記
予以塗銷。
被告黃國豐、黃東永應將坐落臺南市○○區○○段1649、1883地
號土地，於民國100年5月6日向臺南市新化地政事務所所為之贈
與登記予以塗銷。
原告其餘之訴駁回。
訴訟費用由被告負擔。
    事實及理由
甲、程序方面：
一、按訴狀送達後，原告不得將原訴變更或追加，但請求之基礎
    事實同一者，不在此限，民事訴訟法第255條第1項第2款定
    有明文。次按所謂請求之基礎事實同一，係指變更或追加之
    訴與原訴之主要爭點有其共同性，各請求利益之主張在社會
    生活上可認為同一或關連，而就原請求之訴訟及證據資料，
    於審理繼續進行在相當程度範圍內具有同一性或一體性，得
    期待於後請求之審理予以利用，俾先後兩請求在同一程序得
    加以解決，避免重複審理，進而為統一解決紛爭者，即屬之
    ，最高法院95年度台上字第1573號判決可資參照。本件原告
    原依民法第1146條第1項、第244條、第1225條起訴聲明請求
    (一)「確認原告對於被繼承人黃林碧霞所遺之遺產繼承權存在
    ，原告之應繼分為四分之一。」；(二)「被告黃三安、黃東永
    、黃國豐向臺南市新化地政事務所申請，於民國100年3月16
    日登記，就被繼承人黃林碧霞所遺如附表所示編號一至編號
    六之不動產，所為遺囑繼承登記，應予塗銷。」；(三)「被告
    黃國豐、黃東永向臺南市新化地政事務所申請，於100年5月
    6日登記，就坐落臺南市○○區○○段1649地號、1883地號
    之土地，所為之贈與登記應予塗銷。」；(四)「被告黃國豐、
    黃三安向臺南市新化地政事務所申請，於100年4月27日登記
    ，就坐落臺南市○○區○○段1807地號之土地，所為之贈與
    登記應予塗銷。」，經本院以上開訴之聲明第3項、第4項訴
    之聲明與第1、2項訴之聲明分屬不同標的，而命原告補繳納
    第3項及第4項裁判費用，嗣原告於審理中追加民法第767條
    、第179條為訴訟標的，經核原告均係以主張被告等所提出
    之被繼承人黃林碧霞之代筆遺囑係屬虛偽且與法定要件有違
    而無效為論據，且原告前請求權基礎與嗣後追加之後請求權
    基礎之基礎事實相同，況且原告追加之後請求亦不甚礙被告
    之防禦及訴訟終結，被告對於原告原告上開請求權基礎之追
    加亦無異議，且為本案之言詞辯論，揆諸首揭規定，於法並
    無不合，應予准許。而因原告追加後之請求權基礎，使上開
    4項訴之聲明具有利益相通之競合關係存在，且與第1項聲明
    之目的相同，則依民事訴訟法第77條之2第1項但書規定，即
    毋庸再另為補繳納裁判費用，均先此敘明。
二、被告黃三安、黃東永經合法通知，未於言詞辯論期日到場，
    核無民事訴訟法第386條所列各款情形，爰依原告之聲請，
    由其一造辯論而為判決。
乙、實體方面：
一、原告起訴主張略以：
（一）兩造之被繼承人黃林碧霞於民國99年10月23日死亡，遺有
      如附表所示之遺產，其遺產本應由兩造等4人共同繼承，
      應繼分各4分之1，詎被告等人於100年3月15日持不真實且
      不合法之被繼承人黃林碧霞代筆遺囑向臺南市新化地政事
      務所辦理遺囑繼承登記，登記情形為：
    1.坐落臺南市○○區○○段1651地號土地，面積535平方公
      尺，權利範圍全部，以遺囑繼承登記為被告黃三安單獨所
      有。
    2.坐落臺南市○○區○○段1807地號土地，面積818平方公
      尺，權利範圍全部，原依遺囑登記為被告黃三安所有，後
      於100年4月27日以贈與為原因，移轉登記予被告黃國豐單
      獨所有。
    3.坐落臺南市○○區○○段2889之3地號土地，面積466平方
      公尺，權利範圍全部，以遺囑登記為被告黃三安單獨所有
      。
    4.坐落臺南市○○區○○段1649地號土地，面積600平方公
      尺，權利範圍全部，原依遺囑登記為被告黃東永所有，復
      於100年5月6日以贈與為原因，移轉登記予被告黃國豐單
      獨所有。
    5.坐落臺南市○○區○○段1883地號土地，面積1142平方公
      尺，權利範圍全部，原依遺囑登記為被告黃東永所有，復
      於100年5月6日以贈與為原因，移轉登記予被告黃國豐單
      獨所有。
    6.坐落臺南市○○區○○段1809地號，面積1278平方公尺，
      權利範圍全部，以遺囑登記為被告黃國豐單獨所有。
    7.坐落臺南市安定區○○○段1508地號，面積1221平方公尺
      ，權利範圍全部，仍登記為被繼承人黃林碧霞所有，尚未
      辦理繼承登記。
（二）本件被告等係依被繼承人黃林碧霞之代筆遺囑，先為上開
      之繼承登記後，再另將部分土地已贈與方式為移轉登記，
      然經原告詢問代筆遺囑上其中一位見證人葉淑瑛，經證人
      葉淑瑛表示：因為是原告兄長拜託她的，因為原告說要分
      財產，寫遺囑時她不在場等語，顯認上開被繼承人黃林碧
      霞之代筆遺囑並不具法定形式而無效。本件原告既為被繼
      承人黃林碧霞之女兒，且無民法第1145條所列繼承權喪失
      之事由，對被繼承人黃林碧霞之遺產本享有第一順位之繼
      承權，但被告等3人竟不顧原告之繼承權，持上開既不真
      實且不合法之遺囑，擅自主張原告不得繼承附表編號1至6
      號之土地，將上開土地先以遺囑繼承登記為被告等人單獨
      所有後，被告黃東永、黃三安分別再將部分土地以贈與為
      原因，移轉所有權為被告黃國豐所有，以此方式侵害原告
      之繼承權，原告自得請求回復之，為此爰依民法第1148條
      前段、第1146條第l項及第244條等規定，請求回復原告之
      繼承權。又退步言之，若本件代筆遺囑係屬有效，惟原告
      為被繼承人黃林碧霞之直系血親卑親屬，其應繼分為4分
      之1，依民法第1223條之規定，特留分為8分之1，該代筆
      遺囑亦侵害原告之特留分，原告一併主張之。
（三）又本件被繼承人黃林碧霞之遺囑既為無效，原告依民法第
      1145條之規定為合法繼承人，附表所示被繼承人之遺產，
      依民法第1151條之規定，在分割前為兩造公同共有之財產
      ，原告為公同共有人，被告黃東永、黃三安未經全體共有
      人之同意，被告黃東永擅自處分坐落臺南市○○區○○段
      1649 地號、1883地號、被告黃三安擅自處分坐落同地段
      1807地號之土地，並均移轉所有權予被告黃國豐，違反民
      法第828條第3項之規定，該移轉所有權之物權行為無效，
      原告依民法第828條第2項準用821條之規定，依民法第767
      條中段本於所有權作用之除去妨害請求權之法律關係，對
      於侵奪其權利之登記名義人即被告三人主張登記原因無效
      ，提起塗銷登記之訴。又系爭坐落臺南市○○區○○段16
      49地號、1883地號、1807地號之土地移轉所有權之物權行
      為無效，被告黃國豐受有登記名義人之利益，原告併依民
      法第179條之規定，訴請塗銷。
（四）對被告答辯所為之陳述：
    1.被告黃國豐辯稱附表編號14之新臺幣（下同）150萬元現
      金，係被繼承人黃林碧霞生前領出之現款，死亡時並未遺
      留該筆現金云云，原告否認之，蓋若該筆款項於被繼承人
      黃林碧霞死亡時已不存在，則被告等人何以仍將之申報為
      遺產，並取得國稅局所核發之遺產稅免稅證明？
    2.被告辯稱附表編號15之現金200萬元，係被告3人協議領出
      ，並用以支付黃林碧霞之醫療費用等云云，原告否認之。
二、被告答辯略以：
（一）被告黃三安辯以：被繼承人黃林碧霞之代筆遺囑是被繼承
      人黃林碧霞生前寫的，但是在被繼承人黃林碧霞死後才由
      伊拿給證人梁葉淑瑛簽的，寫代筆遺囑的時候，證人梁葉
      淑瑛也有在場，當時因為不知道要那麼多人簽名，所以只
      有伊舅舅王丁鑽有簽名，並請求駁回原告之訴。
（二）被告黃國豐辯以：
    1.兩造之被繼承人黃林碧霞在世時已多次明確表示其身後財
      產之分配事宜，99年7月18日由訴外人黃孟怡代筆之遺囑
      ，確與被繼承人黃林碧霞生前遺願相符，兩造之舅父王丁
      鑽可為證明。
    2.又被告黃國豐之二姐即原告之胞妹黃麗枝未婚早逝，遺有
      臺南市安定區港南里3之4號三層樓房屋一棟。兩造之父母
      為黃麗枝之法定繼承人，但經家族協議，同意由原告取得
      上開房地所有權，因此兩造之被繼承人黃林碧霞就其他財
      產再作分配，十分公平。
    3.如附表編號14之1,500,000元現金，係被繼承人黃林碧霞
      去世前兩年內向金融機構領出之現款，國稅局雖列為被繼
      承人黃林碧霞之遺產總額以核計是否應課徵遺產稅，惟實
      際上被繼承人黃林碧霞在生前已領取花用殆盡，死亡時並
      未遺留該筆現金，兩造就該項現金自無繼承權存在。
    4.被繼承人黃林碧霞去世前後，花費甚鉅，被告兄弟3人乃
      協議，由被告黃東永將被繼承人黃林碧霞之定期存款即附
      表編號15之現金200萬元領出後，用以支付醫療費用、看
      護費用、喪葬費等，原告同為繼承人，自應共同負擔黃林
      碧霞之債務。
    5.被告黃國豐因信賴系爭遺囑之效力，而依照遺囑內容而為
      登記，被告黃三安、黃東永雖將渠等繼承所得之土地即附
      表編號2所示臺南市○○區○○段1807地號土地，由其大
      哥即被告黃三安取得，如編號4及編號5即同段1649號及
      1883號土地，由其二哥即被告黃東永取得，以贈與為原因
      移轉登記予被告黃國豐，惟被告黃國豐需代為清償渠等之
      債務，被告黃國豐已先後為被告黃三安清償296萬元，為
      被告黃東永清償500萬元，此有被告黃三安簽收之現金傳
      票、存入憑證，及為被告黃東永取回之本票、借據等可證
      ，原告請求塗銷上開土地之贈與登記，對被告黃國豐顯非
      公平，為此請求駁回原告之訴。
（三）被告黃東永未於言詞辯論期日到場，亦未提出書狀作何聲
      明或陳述。
三、得心證之理由：
（一）原告主張兩造為被繼承人黃林碧霞之子女，被繼承人黃林
      碧霞於99年10月23日死亡，兩造之應繼分各為4分之1，被
      告等於100年3月15日持系爭被繼承人黃林碧霞代筆遺囑向
      臺南市新化地政事務所辦理遺囑繼承登記，將被繼承人黃
      林碧霞所遺坐落臺南市○○區○○段1651地號之土地，登
      記為被告黃三安單獨所有；將坐落臺南市○○區○○段18
      07地號土地，登記為被告黃三安單獨所有；將坐落臺南市
      安定區○○段2889之3地號土地，登記為被告黃三安單獨
      所有；將坐落臺南市○○區○○段1649地號土地，登記為
      被告黃東永單獨所有；將坐落臺南市○○區○○段1883地
      號土地，登記為被告黃東永單獨所有；將坐落臺南市○○
      區○○段1809地號土地登記為被告黃國豐單獨所有。嗣上
      開坐落臺南市○○區○○段1807地號土地，於100年4月27
      復經被告黃三安以贈與為原因，移轉登記與被告黃國豐單
      獨所有；上開坐落臺南市○○區○○段1649、1883地號土
      地，於100年5月6日亦經被告黃東永以贈與為原因，移轉
      登記予被告黃國豐單獨所有等情，業據原告提出財政部臺
      灣省國稅局南區遺產稅免稅證明書影本、代筆遺囑營本、
      土地登記謄本及土地登記異動索引表為證，且為被告等所
      不爭執，堪信為真實。又原告主張被繼承人黃林碧霞前揭
      於99年7月18日依民法第1194條之規定預立之代筆遺囑並
      非真正，且不具代筆遺囑之法定方式，應屬無效等情，為
      被告黃三安、黃國豐等所否認，是本件兩造所爭執者，在
      於系爭遺囑是否真正並發生代筆遺囑之效力？茲析述如下
      ：
    1.按遺囑之內容通常均涉及重要事項，利害關係人每易產生
      爭執，為確保遺囑人之真意，並防止事後之糾紛，民法第
      1189條乃規定遺囑為要式行為，必須依一定方式為之，始
      生效力。復按法律行為，不依法定方式者，無效；代筆遺
      囑，由遺囑人指定3人以上之見證人，由遺囑人口述遺囑
      意旨，使見證人中之1人筆記、宣讀、講解，經遺囑人認
      可後，記明年、月、日，及代筆人之姓名，由見證人全體
      及遺囑人同行簽名，遺囑人不能簽名者，應按指印代之，
      民法第73條、第1194條分別定有明文。是代筆遺囑未依上
      開法定方式製作者，即屬無效。又民法第1194條所規定之
      見證人，依其法條全文之文義及立法意旨觀之，代筆遺囑
      之見證人，應以被繼承人為口述遺囑時，始終親自在場見
      聞其事並得為證明，及與遺囑人同行簽名於其上之人，始
      足當之。又代筆遺囑因無公證人參與，故須有3人以上之
      見證人，而此見證人3人旨在互證所為之遺囑，確係出之
      於遺囑人之真實意志，以避免遺囑受代筆遺囑人所誘導、
      脅迫。以故，見證人3人須於代筆遺囑程序得以共見或共
      聞，互證遺囑確係出於遺囑人之本意，始足當之（最高法
      院81年度臺上字第484號、85年度臺上字第1672號、94年
      度臺上字第2381號判決意旨參照）。
    2.經本件系爭被繼承人黃林碧霞於99年7月18日預立之代筆
      遺囑上之見證人即證人梁葉淑瑛到庭證述：「（遺囑上的
      簽名是否是你的簽名？）是的。」、「（這是什麼時候簽
      的？）證人是黃林碧霞過世出殯後簽的。」、「（你為何
      會在這上面簽名？）是被告黃三安拜託的，那天被告黃三
      安分2次各拿不同的遺囑來我家，詳細日期我忘記了，但
      我可以確定是黃林碧霞死亡後，因為黃林碧霞出殯的送別
      儀式我還有參與，大概是在送別儀式後沒有多久，被告黃
      三安第1次來我家的時候拿1張，有帶他的女朋友來，那是
      下午的時間，被告黃三安拜託我簽，他有解釋那張的內容
      ，我說我不要，第2次拿2張紙，但是是同1份遺囑，第2次
      被告黃三安也有和他的女朋友來，被告黃三安有跟我解釋
      ，但被告黃三安解釋後，我還是搞不清楚，但是我有簽名
      。」、「（簽名的是不是卷內原告所提出的原證二的代筆
      遺囑？）是。」、「（你是不是黃林碧霞的看護？）是。
      」、「（你做看護做多久？）很久了，有2年了。」、「
      （你是不是24小時照顧？）是。」、「（你有沒有聽過黃
      林碧霞說她的財產要如何分配？）有，但我不管這件事情
      。」、「（被告黃三安請你簽這份代筆遺囑時，是不是說
      這份遺囑是照黃林碧霞的意思所寫的？）沒有。」、「（
      你為何要簽名？）因為是被告黃三安拜託我的。」等語綦
      詳（見本院100年8月30日言詞辯論筆錄）。揆諸證人梁葉
      淑瑛與兩造均無何利害關係，當無甘犯偽證刑責而為虛偽
      陳述之理，應能期待其客觀公正陳述事實之經過，佐以被
      告黃三安亦不爭執系爭代筆遺囑是在被繼承人黃林碧霞死
      亡後，才由其拿給證人梁葉淑瑛簽署，可見證人梁葉淑瑛
      所證與被告黃三安所述情節亦無違背，是應認證人梁葉淑
      瑛上開證述應非虛情，堪予採信為真。
    3.基上，本件系爭被繼承人黃林碧霞所立之代筆遺囑，其中
      見證人之一即證人梁葉淑瑛既係於被繼承人黃林碧霞死亡
      後，才於上開代筆遺囑簽名，並非係於被繼承人黃林碧霞
      為口述遺囑時，始終親自在場見聞其事，並與遺囑人同行
      簽名於其上之人，揆諸前揭說明，系爭遺囑未符合民法第
      1194條所定代筆遺囑之法定方式，應屬無效。至被告黃三
      安雖辯稱系爭代筆遺囑確係被繼承人黃林碧霞生前寫的，
      且在書立代筆遺囑時，證人梁葉淑瑛也有在場，而當時不
      知道要讓這麼多證人簽名，不過有讓另一見證人即其舅舅
      舅舅王丁鑽當場簽名云云，惟衡諸常情，若被告黃三安上
      開所辯為真，則證人梁葉淑瑛既係在訴外人王丁鑽之後補
      簽，則證人梁葉淑瑛即應簽名於訴外人王丁鑽之後，然稽
      之系爭代筆遺囑，另一見證人王丁鑽之簽名係在證人梁葉
      淑瑛之後，顯認被告黃三安辯稱因當時不知道要這麼多人
      簽名，所以只先讓訴外人王丁鑽簽名一節，顯與事實有違
      ；且退步言之，系爭代筆遺囑程序中，見證人梁葉淑瑛既
      未在場與聞被繼承人黃林碧霞為口述遺囑之意旨，難謂已
      符合民法第1194條所定代筆遺囑之法定方式，是縱認被告
      黃三安所述屬實，亦不影響系爭遺囑不發生代筆遺囑之效
      力，附此敘明。
（二）再按所有權人對於無權占有或侵奪其所有物者，得請求返
      還之；對於妨害所有權者，得請求除去之；有妨害其所有
      權之虞者，得請求防止之，民法第767條定有明文。另按
      公同共有人之權利義務，依其公同關係所由規定之法律或
      契約定之；除前項之法律或契約另有規定外，公同共有物
      之處分，及其他之權利行使，應得公同共有人全體之同意
      ，民法第828條亦定有明文。查如附表編號1至6所示之不
      動產為被繼承人黃林碧霞之遺產，本為被繼承人黃林碧霞
      之繼承人即兩造之公同共有之財產，但因被告3人持無效
      之系爭繼承人黃林碧霞之代筆遺囑，而將坐落臺南市○○
      區○○段1651地號之土地，登記為被告黃三安單獨所有；
      將坐落臺南市○○區○○段1807地號土地，登記為被告黃
      三安單獨所有；將坐落臺南市○○區○○段2889之3地號
      土地，登記為被告黃三安單獨所有；將坐落臺南市○○區
      ○○段1649地號土地，登記為被告黃東永單獨所有；將坐
      落臺南市○○區○○段1883地號登記，為被告黃東永單獨
      所有；將坐落臺南市○○區○○段1809地號土地登記為被
      告黃國豐單獨所有。嗣坐落臺南市○○區○○段1807地號
      土地，復於100年4月27經被告黃三安以贈與為原因，移轉
      登記與被告黃國豐單獨所有；上開坐落臺南市○○區○○
      段1649、1883地號土地，亦於100年5月6日亦經被告黃東
      永以贈與為原因，移轉登記與被告黃國豐單獨所有，本件
      原告自可本於公同共有關係，依上開規定請求被告3人塗
      銷上開不動產之繼承及移轉登記。從而，原告訴請塗銷被
      告黃三安、黃東永、黃國豐於100年3月16日，向臺南市新
      化地政事務所就被繼承人黃林碧霞所遺如附表所示編號1
      至編號6所示之不動產，所為遺囑繼承登記予以塗銷；
      及被告黃國豐、黃三安於100年4月27日，向臺南市新化地
      政事務就坐落臺南市○○區○○段1807地號之土地所為之
      贈與登記予以塗銷；以及被告黃國豐、黃東永於100年5月
      6日，向臺南市新化地政事務所就坐落臺南市○○區○○
      段1649地號及1883地號之土地所為之贈與登記予以塗銷，
      均為有理由，應予准許。
（三）末按確認法律關係之訴，非原告有即受確認判決之法律上
      利益者，不得提起之，民事訴訟法第247條第1項定有明文
      。次按所謂即受確認判決之法律上利益，係指因法律關係
      之存否不明確，致原告在私法上之地位有受侵害之危險，
      而此項危險得以對於被告之確認判決除去之者而言，最高
      法院著有42年台上字第1031號判例可參。再按繼承權被侵
      害者，被害人或其法定代理人得請求回復之，民法第1146
      條第1項定有明文；又上開所稱繼承權被侵害者，係指凡
      無繼承權而於繼承開始時或繼承開始後僭稱為真正繼承人
      或真正繼承人否認其他共同繼承人之繼承權，並排除其佔
      有、管理或處分者，均屬繼承權之侵害；而繼承回復請求
      權，原係包括請求確認繼承人資格及回復繼承標的之一切
      權利，最高法院著有29年度上字第1340號判例可資參照。
      查本件被告等3人並未否認原告對被繼承人黃林碧霞之繼
      承權，並爭執原告對被繼承人黃林碧霞之應繼分為4分之1
      ，而係主張應依系爭代筆遺囑之方式為遺產分割，是本件
      被告等3人既未否認原告為被繼承人黃林碧霞繼承人之地
      位及4分之1之應繼分，是本件原告向被告3人提起訴請確
      認原告對於被繼承人黃林碧霞所遺之遺產之繼承權存在，
      以及原告之應繼分為4分之1之訴訟，即無受確認判決之法
      律上利益，應予駁回。
四、本件事證已臻明確，兩造其餘攻擊防禦方法及訴訟資料，經
    斟酌後認對判決之結果不生影響，爰不逐一詳予論駁，附此
    敘明。
丙：結論：
    本件原告之訴為一部有理由、一部無理由，依民事訴訟法第
    385條第1項前段、第79條、第85條第1項前段，判決如主文
    。
中    華    民    國   100    年    10    月    4     日
                      家事法庭  法  官  楊佳祥
以上正本係照原本作成。
如對本判決上訴，須於判決送達後20日內向本院提出上訴狀。如
委任律師提起上訴者，應一併繳納上訴審裁判費。
中    華    民    國   100    年    10    月    4     日
                                書記官  葉芳如
附表
┌─┬─┬────────────┬──┬───┬─────┐
│編│種│地號（或門牌號碼）      │權利│現登記│登記原因  │
│號│類│                        │範圍│名義人│          │
├─┼─┼────────────┼──┼───┼─────┤
│1 │土│臺南市○○區○○段1651地│全部│被告黃│遺囑繼承登│
│  │地│號，面積535平方公尺     │    │三安  │記。      │
├─┼─┼────────────┼──┼───┼─────┤
│2 │土│臺南市○○區○○段1807地│全部│被告黃│原遺囑繼承│
│  │地│號，面積818㎡           │    │國豐  │登記為被告│
│  │  │                        │    │      │黃三安所有│
│  │  │                        │    │      │，後被告黃│
│  │  │                        │    │      │三安贈與登│
│  │  │                        │    │      │記予被告黃│
│  │  │                        │    │      │國豐。    │
├─┼─┼────────────┼──┼───┼─────┤
│3 │土│臺南市○○區○○段2889之│全部│被告黃│遺囑繼承登│
│  │地│3地號，面積466平方公尺  │    │三安  │記。      │
├─┼─┼────────────┼──┼───┼─────┤
│4 │土│臺南市○○區○○段1649地│全部│被告黃│原遺囑繼承│
│  │地│號，面積600平方公尺     │    │國豐  │登記為被告│
│  │  │                        │    │      │黃東永所有│
│  │  │                        │    │      │，後被告黃│
│  │  │                        │    │      │東永贈與登│
│  │  │                        │    │      │記予被告黃│
│  │  │                        │    │      │國豐。    │
├─┼─┼────────────┼──┼───┼─────┤
│5 │土│臺南市○○區○○段1883地│全部│被告黃│同上      │
│  │地│號，面積1142平方公尺    │    │國豐  │          │
├─┼─┼────────────┼──┼───┼─────┤
│6 │土│臺南市○○區○○段1809地│全部│被告黃│遺囑繼承登│
│  │地│號，面積1278平方公尺    │    │國豐  │記。      │
├─┼─┼────────────┼──┼───┼─────┤
│7 │土│臺南市安定區○○○段    │全部│      │          │
│  │地│1508地號，面積1221平方公│    │      │          │
│  │  │尺                      │    │      │          │
├─┼─┼────────────┼──┼───┼─────┤
│8 │建│臺南市安定區港口里港口  │全部│      │未辦保存登│
│  │物│328之10                 │    │      │記建物    │
├─┼─┼────────────┼──┼───┼─────┤
│9 │建│臺南市安定區港口里港口  │三分│      │未辦保存登│
│  │物│5之2號                  │之一│      │記建物    │
├─┼─┼────────────┼──┼───┼─────┤
│10│建│臺南市安定區港南里港口  │全部│      │未辦保存登│
│  │物│5之15號                 │    │      │記建物    │
├─┼─┼────────────┼──┼───┼─────┤
│11│建│臺南市安定區港南里港口  │1/2 │      │未辦保存登│
│  │物│3之1號                  │    │      │記建物    │
├─┼─┼────────────┼──┴───┴─────┤
│12│存│安定區農會活儲          │新臺幣216,351元         │
│  │款│                        │                        │
├─┼─┼────────────┼────────────┤
│13│存│安定郵局活儲            │新臺幣27,914元          │
│  │款│                        │                        │
├─┼─┼────────────┼────────────┤
│14│現│                        │新臺幣1,500,000元       │
│  │金│                        │                        │
├─┼─┼────────────┼────────────┤
│15│現│                        │新臺幣2,000,000元       │
│  │金│                        │                        │
└─┴─┴────────────┴────────────┘